臺灣高等法院刑事裁定　　　　　　　　　　　　　　　九十一年度抗字第二○六號
　　抗　告　人
　　即　聲請人　甲○○
右抗告人因違反毒品危害防制條例案件，不服臺灣宜蘭地方法院，九十一年三月十九
日所為之第一審裁定（九十一年度聲字第一五一號裁定）提起抗告，本院裁定如左：
    主  文
抗告駁回。
    理  由
一、抗告意旨略以：聲請人因於民國八十九年九月初起至九十年一月三日下午連續施
    用第二級毒品犯行，經法院判處有期徒刑八月，業於九十年九月十七日執行完畢
    。且強制戒治部分，經原審以八十九年毒聲字第一０七七號裁定執行強制戒治在
    案。然檢察官卻於聲請人於執行前述有期徒刑八月期滿釋放後，竟再執行前強制
    戒治部分，實有違戒治處分執行條例第十八條之規定，強制處分應優先於徒刑之
    執行如其中徒刑已有執行完畢者，則無適用之實益，豈非無視應優先執行之規定
    ？依戒治處分執行條例第十八條第一項規定之法理精神，可知係以受徒刑及強制
    戒治宣告時，採一定強制，不待徒刑執行完畢，應優先適用，才不失立法之善意
    ，故先有執行之違誤在先，有失程序之法理，後有原裁定之理由尚有未明，難以
    令人甘服等語提起抗告。
二、按戒治處分，性質上屬保安處分之執行，戒治處分與原執行之徒刑性質不同。而
    戒治處分為矯治保安處分，係以教化與治療之目的，與徒刑執行刑罰為目的，二
    者之功能截然不同，職是之故，戒治處分執行條例第十八條第一項乃規定戒治處
    分
    應優先於徒刑、拘役、感訓處分、管訓處分及中途學校之特殊教育執行之，非謂
    徒刑、拘役、感訓處分、管訓處分及中途學校之特殊教育執行完畢，即可免除戒
    治處分之執行。
三、經查：戒治處分執行條例第十八條第一項雖規定：戒治處分應優先於徒刑、拘役
    、感訓處分、管訓處分及中途學校之特殊教育執行之。惟此以戒治處分與徒刑、
    拘役、感訓處分、管訓處分及中途學校之特殊教育均處於尚未執行狀態才有適用
    ，若其中徒刑、拘役、管訓處分、感訓處分或中途學校之特殊教育，已有執行完
    畢者，則無前揭條例適用之餘地與實益。是本件聲請人前因施用毒品案件，經法
    院判處有期徒刑八月，已於九十年九月十六日執行完畢，此有台灣高等法院檢察
    署檢察官執行指揮書可查。因本案之刑之執行雖已執行完畢，惟強制戒治之執行
    係屬保安處分，而保安處分之執行與刑責之追訴係兩事，除法律有規定外（如第
    一次犯毒品危害防制條例第十條之罪於受觀察勒戒後，刑責部分檢察官應不起訴
    處分），不因應受強制戒治處分而認即無刑責，換言之，亦不因本案刑之執行已
    執行完畢，即可免除強制戒治，而該案之戒治處分於九十年十月二十七日即前揭
    徒刑執行完畢後始開始執行，則徒刑既已執行完畢，依前述說明，當無前揭戒治
    處分執行條例第十八條第一項之適用實益，原審本同上見解駁回其聲明異議，並
    無不合。是抗告人仍執前詞據為抗告，自無理由，應予駁回。
據上論斷，應依刑事訴訟法第四百十二條，裁定如主文。
中      華      民      國    九十一    年     五     月     二十二     日
                              臺灣高等法院刑事第十九庭
                                  審判長法  官  許  國  宏
                                        法  官  林  勤  純
                                        法  官  洪  光  燦
右正本證明與原本無異。
如不服本裁定應於收受送達後五日內向本院提出抗告書狀。
                                        書記官  陳  玉  嬋
中      華      民      國    九十一    年     五     月     二十二     日
